【裁判字號】    98,交聲,1563
【裁判日期】    980731
【裁判案由】    違反道路交通管理處罰條例聲明異議
【裁判全文】
臺灣桃園地方法院交通事件裁定        98年度交聲字第1563號
原處分機關  交通部公路總局新竹區監理所
異  議  人
即受處分人  甲○○
上列異議人即受處分人因違反道路交通管理處罰條例案件，對於
交通部公路總局新竹區監理所中華民國98年6 月22日所為之處分
（原處分案號：桃監裁罰字第裁52-DB0000000號）聲明異議，本
院裁定如下：
    主  文
原處分撤銷。
甲○○汽車駕駛人，駕駛汽車經測試檢定酒精濃度超過規定標準
，處罰鍰新臺幣壹萬玖仟伍佰元，吊扣駕駛執照壹年，並應接受
道路交通安全講習。
    理  由
一、本件原處分機關交通部公路總局新竹區監理所係以：異議人
    即受處分人（下稱異議人）甲○○於民國97年8 月30日凌晨
    1 時16分許，飲酒後呼氣酒精濃度已達每公升0.70毫克，超
    出每公升0.55毫克之規定標準以上，猶駕駛車牌號碼BK-230
    2 號自用小客車（下稱系爭自用小客車）於道路，嗣於行經
    桃園縣龜山鄉○○路481 巷口時，為桃園縣政府警察局龜山
    分局龜山派出所員警攔檢查獲，即以異議人酒後駕車為由，
    依違反道路交通管理處罰條例第35條第1 項第1 款之規定掣
    單舉發，繼經原處分機關依上開條文、違反道路交通管理事
    件統一裁罰基準及處理細則第43條、第44條及第67條等規定
    ，於98年6 月22日以桃監裁罰字第裁52-DB0000000號違反道
    路交通管理事件裁決書，裁處異議人罰鍰新臺幣（下同）49
    ,500 元 ，並吊扣汽車駕駛執照12個月，及施以道安講習在
    案。
二、聲明異議意旨略以：異議人固於上揭時、地酒後駕駛系爭自
    用小客車而為警攔檢開單舉發，惟異議人上開行為所涉公共
    危險罪嫌，業經臺灣桃園地方法院檢察署檢察官為緩起訴處
    分，並命異議人應向國庫支付30,000元，是原處分機關仍裁
    決異議人罰鍰49,500元，顯已重複處罰，爰依法聲明異議等
    語。
三、按汽車駕駛人，駕駛汽車經測試檢定，酒精濃度超過規定標
    準者，處15,000元以上60,000元以下罰鍰，並當場移置保管
    其車輛及吊扣其駕駛執照1 年；因而肇事致人受傷者，並吊
    扣其駕駛執照2 年；致人重傷或死亡者，吊銷其駕駛執照，
    並不得再考領，道路交通管理處罰條例第35條第1 項第1款
    定有明文。又依94年2 月5 日公布，95年2 月5 日施行之行
    政罰法第26條規定：「一行為同時觸犯刑事法律及違反行政
    法上義務規定者，依刑事法律處罰之。但其行為應處以其他
    種類行政罰或得沒入之物而未經法院宣告沒收者，亦得裁處
    之。前項行為如經不起訴處分或為無罪、免訴、不受理、不
    付審理之裁判確定者，得依違反行政法上之義務規定裁處之
    」；同法第1 條規定：「違反行政法上義務而受罰鍰、沒入
    或其他種類行政罰之處罰時，適用本法。但其他法律有特別
    規定者，從其規定」。上開道路交通管理處罰條例第35條第
    1 項第1 款規定，係對行為人違反行政法上義務規定之行政
    罰，且該條例關於一行為同時觸犯刑事法律及違反行政法上
    義務規定者，並無特別規定，是汽車駕駛人一個酒後駕駛汽
    車行為，經測試檢定酒精濃度超過規定標準，而同時涉有刑
    法第185 條之3 公共危險罪嫌時，道路交通管理處罰機關除
    有行政罰法第26條第1 項但書得處以其他種類行政罰者之情
    形，得裁處其他種類行政罰外，關於罰鍰部分，即應依上開
    行政罰法第26條及道路交通管理處罰條例第10條規定移送地
    方法院檢察署處理，除於移送後再有上開行政罰法第26條第
    2 項所定不起訴等事由，得依違反行政法上義務規定裁處之
    情形外，不得逕依道路交通管理處罰條例第35條第1 項第1
    款規定，裁處行為人罰鍰之行政罰。
四、又按被告所犯為死刑、無期徒刑或最輕本刑3 年以上有期徒
    刑以外之罪，檢察官參酌刑法第57條所列事項及公共利益之
    維護，認以緩起訴為適當者，得定1 年以上3 年以下之緩起
    訴期間為緩起訴處分，其期間自緩起訴處分確定之日起算，
    刑事訴訟法第253 條之1 第1 項定有明文。而行政罰法第26
    條已明揭一事不二罰之原則，亦即應受行政罰之行為如經不
    起訴處分或為無罪、免訴、不受理、不付審理之裁判確定者
    ，始得依違反行政法上義務規定裁處之。上開法條規定並未
    包括「緩起訴處分」在內，蓋因「緩起訴處分」最終得使被
    告免於刑事訴追之效果，與「不起訴處分」之效果雖屬相同
    ，惟緩起訴處分另須於一定期間內遵守或履行刑事訴訟法第
    253 條之2 各款所規定之事項，若有同法第253 條之3 第1
    項各款情形，檢察官仍得依職權或依告訴人之聲請，將緩起
    訴處分撤銷，故緩起訴處分之性質顯與不起訴處分不完全相
    同，仍有處罰之實質意涵在內。爰此，本於對受處分人不利
    益之規定不得任意擴張解釋之原則，自不得類推適用，而認
    應受行政罰之行為經緩起訴處分，仍得依違反行政法上之義
    務規定裁處之（臺灣高等法院暨所屬法院97年法律座談會刑
    事類提案第39號研討結果亦同此意見）。
五、經查，本件異議人於上揭時間酒後駕駛系爭自用小客車，於
    行經桃園縣龜山鄉○○路481 巷口時，為桃園縣政府警察局
    龜山分局龜山派出所員警攔檢查獲，並經測試其呼氣酒精濃
    度已達每公升0.70毫克，嗣前揭舉發單位員警即以異議人酒
    後駕車為由，依違反道路交通管理處罰條例第35條第1 項第
    1 款之規定掣單舉發，繼經原處分機關依上開條文、違反道
    路交通管理事件統一裁罰基準及處理細則第43條、第44條及
    第67條等規定，裁處異議人罰鍰49,500元，並吊扣汽車駕駛
    執照12個月，及施以道安講習之事實，有酒精測定紀錄表1
    紙（參見本院卷第10頁）、桃園縣政府警察局97年8 月30日
    桃警局交字第DB0000000 號舉發違反道路交通管理事件通知
    單1 紙（參見本院卷第10頁）及交通部公路總局新竹區監理
    所98年6 月22日桃監裁罰字第裁52-DB0000000號違反道路交
    通管理事件裁決書1 紙（參見本院卷第4 頁）附卷可稽，且
    為異議人於本件聲明異議狀內所不爭執（參見本院卷第2 頁
    ）。又異議人因上開酒後駕車所涉公共危險案件，業經臺灣
    桃園地方法院檢察署檢察官於97年9 月2 日以97年度速偵字
    第3780號為緩起訴處分，緩起訴期間為1 年，並命異議人於
    緩起訴處分確定後3 個月內，應向國庫支付30,000 元 ，且
    經臺灣高等法院檢察署檢察長於97年9 月25日以97年度上職
    議字第10758 號駁回再議確定，而異議人亦已先後於97年11
    月6 日、同年12月22日及98年1 月7 日依緩起訴之內容共繳
    交30,000元等事實，亦有前揭緩起訴處分書、處分書、執行
    緩起訴處分命令通知書、臺灣高等法院被告前案紀錄表各1
    份及臺灣桃園地方法院檢察署自行收納款項收據3 紙附卷可
    據（參見本院卷第5 、15至21頁）。而本件異議人所受之緩
    起訴處分固非刑法所定刑罰之種類，然已對異議人之名譽、
    心理產生相當制約並影響被告之財產等權益，亦應可實質該
    當行政罰法第26條第1 項之「依刑事法律」之處罰。據此，
    原處分機關依道路交通管理處罰條例第35條第1 項第1 款之
    規定，對異議人上開酒後駕車之違規行為予以裁罰時，就裁
    處罰鍰部分，自不得再科處行政罰對於異議人予以重複處罰
    。惟依94年12月28日修正公布，並自95年7 月1 日施行之道
    路交通管理處罰條例第35條第8 項規定；「... 前項（指有
    酒精濃度超過規定標準而駕駛車輛等情形）汽車駕駛人，經
    裁判確定處以罰金低於本條例第92條第3 項所訂最低罰鍰基
    準規定者，應依本條例裁決繳納不足最低罰鍰之部分。」，
    而依其性質道路交通管理處罰條例第35條第8 項應為行政罰
    法第26條第1 項之特別規定；是本件異議人所支付之緩起訴
    處分金既僅有30,000元，業如前述，參照上開法文規定，異
    議人即須補繳該等不足部分之罰鍰即19,500元（計算式為49
    ,500-30,000 ＝19,500），始為適法（前揭臺灣高等法院暨
    所屬法院97年法律座談會研討結果亦同此意見）。爰此，原
    處分機關逕以異議人酒精濃度超過規定標準，而對其裁處罰
    鍰超過19,500元部分，與法即有未合。
六、綜上所述，原處分機關上開罰鍰部分之行政裁罰，容有未洽
    ，本院即無從予以維持。從而，異議人提出本件聲明異議為
    有理由，且因本件為一交通違規行為，罰鍰部分與吊扣處分
    及道路安全講習無從區分，自應由本院將原處分撤銷，自為
    裁罰如主文第2 項所示，以期適法。
七、依道路交通案件處理辦法第20條前段，裁定如主文。
中    華    民    國    98    年     7    月    31    日
                  交通法庭    法  官   陳振嘉
以上正本證明與原本無異。
如不服本裁定，應於裁定送達後5 日內向本院提出抗告狀。
                              書記官   李佳穎
中    華    民    國    98    年    8     月    3     日


司法院資訊處製作；財團法人民間司法改革基金會備份。
